---
title: "Podstawy"
output: html_document
---

```{r setup, include=FALSE}
knitr::opts_chunk$set(echo = TRUE)
```

### Podstawy - przekazywanie funkcji jako argumentu do innej funkcji:

Argumentem przekazywanym do funkcji w R może być dowolny obiekt. A że sama funkcja też jest obiektem oznacza to, że również ona może być użyta w wywołaniu innej funkcji. Przykład:

```{r}
# set.seed(123) zapewnia powtarzalność wyników:
set.seed(123)
x <- rnorm(10)

# Prosta funkcja biorąca jako argument wektor x i
# funkcję `fnc`:
testFnc <- function(x, fnc) {
  fnc(x) * 10
}

# Przykłady wywołania:
testFnc(x, mean) == mean(x) * 10
testFnc(x, sd) == sd(x) * 10
```

### apply i inne

Mechanizm przekazywania funkcji jako argumenty jest bardzo często wykorzystywany w R. Jednym z głównych przykładów jest rodzina funkcji `apply`:

```{r}
# apply:
x <- iris[, 1:4]
apply(x, MARGIN = 2, mean)

# tapply:
tapply(X = x[, 1],
  INDEX = list(iris$Species),
  FUN = mean)

```

### Funkcja jako wynik działania funckji:

Kodując w R zdarza się, że przydatne są małe funkcje służące jako wrappery pozwalające wywołać inną funkcję z określonymi parametrami. Jednym ze sposobów stworzenia takiej funkcji jest wykorzystanie mechanizmu funkcji jako argumentu: 

```{r}
x <- c(1,2,3, NA)
mean(x) # Jest NA dlatego też wynikiem jest NA
mean(x, na.rm = TRUE)

# Funckja wywołująca przekazaną funckję `fnc`
# z argumentem na.rm = TRUE
withNaRm <- function(x, fnc) {
  fnc(x, na.rm = TRUE)
}

# Przykładowe wywołania
withNaRm(x, mean)
withNaRm(x, sd)
```

Wywołanie `withNaRm(x, mean)` jest jednak mało oczywiste i w zasadzie bardziej zaciemnia kod. Jednak istnieje lepszy mechanizm który może zostać wykorzystany do stworzenia wrapperów - funkcja jako wynik innej funkcji.

Jeżeli funkcja w R jako wynik zwraca inną funkcję, wtedy ta wynikowa funkcja 'pamięta' wszystkie zmienne przekazane i stworzone w funkcji matce:

```{r}
makePower <- function(pow) {
  function(x) {
    message("pow is equal: ", pow)
    x ^ pow
  }
}

square <- makePower(2)
cube   <- makePower(3)

square(2)
cube(2)
```

W efekcie mechanizm ten można wykorzystać do tworzenia wrapperów w następujący sposób:

```{r}
makeNaRm <- function(fnc) {
  function(...) {
    # ... oznacza dowlny argument
    fnc(..., na.rm = TRUE)
  }
}

rmMean <- makeNaRm(mean)
rmSD <- makeNaRm(sd)

x <- c(1,2,3,NA)
rmMean(x)
rmSD(x)
```

### Podsumowanie:

- Funkcja może być argumentem dla innej funkcji.
- Jeżeli funkcja zwraca funkcję, to wynikowa 'pamięta' wszystkie argumenty i zmienne funkcji 'matki'.

