---
title: "xts"
output: html_document
---

```{r setup, include=FALSE}
knitr::opts_chunk$set(echo = TRUE, message = FALSE, dev = "CairoPNG")
options(max.print = 10)
```

## xts - wprowadzenie:

`xts` jest pakietem udostępniającym bardzo wygodną klasę (o nazwie `xts`!) reprezentującą szereg czasowy:

```{r}
library(xts)

# Ukgas - przykładowe dane
# o klasie `ts`
class(UKgas)

# xts pozwala na łatwą konwersję wielu klas na typ xts
# przy pomocy as.xts:
ukgas <- as.xts(UKgas)

class(ukgas)
```

Jedną z głównych zalet `xts` jest możliwość bardzo łatwego wybierania określonego zakresu dat:
```{r}
## Pobieranie danych:
ukgas["1985"] # wybrany rok
ukgas["1984/1985"] # zakres dat
ukgas["1984/"] # po dacie
ukgas["/1961"] # do daty

gas <- ukgas["1984/1985"]

```

## rollapply

`rollapply` powala na bardzo proste wywołanie wybranej funkcji dla określonego okna:

```{r}
rollapply(1:5, width = 3, align = "center", sum)
```

W przypadku obiektu `xts` należy wybrać sposób wyrównania danych:

- `center` - wynik zostanie zwrócony z datą środku przedziału.
- `left` - wynik zostanie zwrócony z datą początku przedziału.
- `right` - wynik zostanie zwrócony z datą końca przedziału.

```{r}
rollapply(gas, width = 3, align = "center", sum)
rollapply(gas, width = 3, align = "left", sum)
rollapply(gas, width = 3, align = "right", sum)
```

#### Nawiasem - `rollapplyr`

Z racji, że bardzo często wykorzystywaną wersją `rollapply` jest wersja w której `align = "right"`, została zdefiniowana funkcja `rollapplyr`. Została ona zdefiniowana jako prosty wrapper:

```{r}
rollapplyr
```

## xta apply

`xts` udostępnia kilka funkcji postaci `apply.*`, gdzie `*` oznacza wybrany przedział czasowy. Poniżej przykład w którym funkcja sum zostaje wywołana z osobna dla każdego roku:

```{r}
ukgas <- as.xts(UKgas)
apply.yearly(ukgas, sum)
apply.yearly(ukgas, mean)
```

## Przykład - konwersja danych dziennych na miesięczne.

W pracy na szeregach czasowych zdarza się, że zachodzi potrzeba konwersji danych o wyższej częstotliwości do niższej. Na przykład dane dzienne należy zagregować do danych miesięcznych.

W poniższym przykładzie zostanie przedstawiony sposób takiej transformacji z wykorzystaniem pakietu `apply.monthly`.

Pobieranie danych:

```{r}
# Pakiet quantmod pozwala na łatwe
# pobieranie danych finansowych z internetu 
pacman::p_load(quantmod)
data <- getSymbols("^GSPC", auto.assign = FALSE)

class(data) # getSymbols od razu pobiera xts!

# Wybranie kolumn OHLC i zmiana nazw kolumn
data <- data[,c(1,2,3,4)] 
colnames(data) <- c("Open", "High", "Low", "Close")
```

Po pobraniu danych należy skonstruować funkcję która będzie konwertować dane dzienne do miesięcznych w formacie OHLC (Open, High, Low, Close), z wykorzystaniem funkcji `apply.monthly`:

```{r}
# Przygotowanie funkcji dla apply.monthly.
# Najlepiej zacząć pracę od próby funkcji na całych danych:
x <- data
x[1,1]
max(x)
min(x)
x[nrow(x), ncol(x)]

# x[1,1] i x[nrow(x), ncol(x)] zwracają obiekty 
# xts których nie da się łatwo połączyć z zwykłymi liczbami 
# zwracanymi przez min i max
# Nie działa!
# c(
#   x[1,1],
#   max(x),
#   min(x),
#   x[nrow(x), ncol(x)])

# Najprostszym sposobem jest konwersja xts na macierz
# - wtedy wszystko działa bez problemu:
x <- as.matrix(x)
c(
  Open = x[1,1],
  High = max(x),
  Low  = min(x),
  Close = x[nrow(x), ncol(x)])

# Ostatecznie opakowując w funckję otrzymuje się:
singleOHLC <- function(x) {
  x <- as.matrix(x)
  c(
    Open = x[1,1],
    High = max(x),
    Low  = min(x),
    Close = x[nrow(x), ncol(x)])
}

# Wywołanie dla całych danych:
singleOHLC(data)

```

```{r}
# Wykrzystując funckję singleOHLC otrzymuje się
# dane o szukanej rozdzielczości:
monthly <- apply.monthly(data, singleOHLC)
monthly
```

W pewnych przypadkach, gdy funkcja przekazywana do `apply*` jest bardzo prosta nie ma potrzeby by nawet ją nazywać, wtedy można ją wpisać całą jako argument tak jak w poniższym przykładzie:

```{r}
# Nie ma problemu by zbudować szereg roczny:
apply.yearly(data, singleOHLC)

data.monthly <- apply.monthly(data, function(x) {
  x <- as.matrix(x)
  c(Open = x[1,1], High = max(x), Low = min(x), Close = x[nrow(x), ncol(x)])
})

```

Na koniec można narysować wykres przedstawiający porównanie cen zamknięcia dziennych i miesięcznych na jednym wykresie:

```{r plot}
plot(data[, "Close"], main = "SP500 daily vs monthly")
lines(data.monthly[, "Close"], col = "red", lwd = 2)
```
