---
title: "03_advanced"
output: html_document
---

```{r setup, include=FALSE}
knitr::opts_chunk$set(echo = TRUE, message = FALSE, dev = "CairoPNG")
options(max.print = 10)
```

## Pobranie danych do przykładu:

Na początek pobranie i przekształcenie danych z wykorzystaniem kodu z poprzedniej części:

```{r}
# wczytanie potrzebnych pakietów:
# lubridate przyda się później:
pacman::p_load(quantmod, xts, lubridate)
data <- getSymbols("^GSPC", auto.assign = FALSE)
class(data) # getSymbols od razu pobiera xts

# Wybranie kolumn OHLC i zmiana nazw kolumn
data <- data[,c(1,2,3,4)] 
colnames(data) <- c("Open", "High", "Low", "Close")

# Konwersja danych dziennych na miesieczne:
data.monthly <- apply.monthly(data, function(x) {
  x <- as.matrix(x)
  c(Open = x[1,1], High = max(x), Low = min(x), Close = x[nrow(x), ncol(x)])
})

# Pobranie tylko danych close
# i obliczenie zwrotów logarytmicznych
close <- data.monthly[, "Close"]
close <- na.omit(diff(log(close)))
```

## Cel! Budowa modelu ar dla każdego okna o długości `n` 

Najpierw przygotowanie funkcji do budowy modelu:

```{r}
# Budowa na całych danych:
fit <- arima(close, order = c(1,0,0))
fit # Dopasowany model

# Funkcja do zastosowania w rollapply: 
fitModel <- function(x) {
  arima(x, c(1,0,0))
}

# Nie dziala!!!
# rollapply(close, align = "right", width = 24, fitModel)
```

Niestety wywołanie `rollapply(close, align = "right", width = 24, fitModel)` nie zadziała. `rollapply` działa dobrze w przypadku, gdy wynikiem przekazywanej funkcji jest pojedyncza liczba, w innych przypadkach może być różnie - z reguły - bez sukcesu.

Na szczęście można troszkę oszukać i wykorzystać `rollapply` jedynie do wygodnego tworzenia okien o określonej liczbie elementów, a dopasowane modele zapisywać w innej strukturze. Pora na środowisko.

## Środowisko

Środowisko jest specjalnym obiektem, którego elementy mogą być modyfikowane wewnątrz innych funkcji.

```{r}
# Tworzenie środowiska i zapisanie do niego elementu x
dt.env <- new.env()
dt.env$x <- 10

# Funckja zapisująca w swoim wnętrzy wartość do zmiennej x
tmpFnc <- function() {
  x <- 20
}

# Funkcja zapisująca w swoim wnętrzu wartość do x będącego w środowisku dt.env
envFnc <- function() {
  dt.env$x <- 20
}

x <- 10
tmpFnc()
x # x jest taki sam

dt.env$x
envFnc()
dt.env$x # x ze środowiska dt.env został zmodyfikowany!
```

## Powrót do rollapply.

By rozwiązać problem z `rollapply` można wykorzystać środowisko, do którego będą zapisywane zbudowane modele, a sama funkcja będzie zwracać bądź wie co, byleby `rollapply` było szczęśliwe:

```{r}
# Przygotowanie środowiska i listy w której
# będą trzymane zbudowane modele
result.env <- new.env()
result.env$result.list <- list()

fitModelEnv <- function(x) {
  
  # Zapisanie daty ostatniego elementu:
  end.date <- as.character(tail(index(x), 1))
  
  # Budowa modelu
  fit <- arima(x, c(1,0,0))
  
  # Zapisywanie modelu w liście należącej do 
  # środowiska result.env. Jako indeks 
  # wykorzystywana jest data ostatniej obserwacji z okna
  result.env$result.list[[end.date]] <- fit

  # funkcja musi coś zwracać - 1 jest ok!
  return(1)
}

tmp <- rollapply(close, align = "right", width = 24, fitModelEnv)

# Pobranie listy ze środowiska:
result.list <- result.env$result.list

# użycie lappy do pobrania współczynnika autoregresji
# i jego odchylenia standardowego
coef.list <- lapply(result.list, function(x) {
  c(x$coef[[1]], sqrt(x$var.coef[[1]]))
})

# konwersja indeksów na datę wymaganą przez xts
idx <- ymd(names(coef.list))

# Sklejenie wyników z listy zawierającej 
# współczynniki w poszczególnych oknach:
coef.mat <- Reduce(rbind, coef.list)
coef.xts <- xts(coef.mat, order.by = idx)
coef.xts
```



```{r arplot}
plot(coef.xts[,1], ylim = c(-1,1))
lines(coef.xts[,1] - 2 * coef.xts[,2], lwd = 2, col = "red")
lines(coef.xts[,1] + 2 * coef.xts[,2], lwd = 2, col = "red")
abline(h = 0, col = "blue", lwd = 2)
```

## Cel numer 2! Predykcja.

```{r}
# Stworzenie środowiska i dwóch list
# Pierwsza jak poprzednio służy do zapisywania modelu
# Druga - do zapisywania prognozy, odchylenia standardowego
# prognozy i surowej wartości
result.env <- new.env()
result.env$result.list <- list()
result.env$forecast.list <- list()

predictModelEnv <- function(x) {

  end.date <- as.character(tail(index(x), 1))
  
  # Usunięcie ostatniej obserwacji:
  xx <- head(x, -1)
  fit <- arima(xx, c(1,0,0))
  result.env$result.list[[end.date]] <- fit

  # Predykcja na jeden okres do przodu:
  forecast <- predict(fit, 1)

  result.env$forecast.list[[end.date]] <- c(
    Forecast = forecast$pred[[1]],
    SE  = forecast$se[[1]],
    Raw = as.numeric(tail(x,1)))

  return(1)
}

tmp <- rollapply(close, align = "right", width = 25, predictModelEnv)

forecast.result <- Reduce(rbind, result.env$forecast.list)
forecast.result <- xts(forecast.result, order.by = lubridate::ymd(names(result.env$forecast.list)))
```

```{r forecast}
plot(forecast.result[,3], type = "p", pch = 19, main = "Forecast vs Observed")
points(forecast.result[,1], pch = 19, col = "red")
```

```{r forecast2}
plot(forecast.result[,3] - forecast.result[,1], pch = 19, type = "p")
abline(h = 0, col = "red", lty = 2)
lines(forecast.result[,2] * 2, col = "blue")
lines(-forecast.result[,2] * 2, col = "blue")
```

```{r}
rmse <- function(x) {
  sqrt(mean((x[,1] - x[,3])^2))
}

rmse.24 <- rmse(forecast.result)
rmse.24
```

Jeszcze mała zmiana - budowanie modelu od początku danych:

```{r}
result.env <- new.env()
result.env$result.list <- list()
result.env$forecast.list <- list()

predictModelEnv <- function(x) {

  end.date <- as.character(tail(index(x), 1))
  
  # Usunięcie ostatniej obserwacji:
  xx <- head(x, -1)
  xx <- close[paste0("/", as.character(tail(index(xx), 1)))]
  
  fit <- arima(xx, c(1,0,0))
  result.env$result.list[[end.date]] <- fit

  # Predykcja na jeden okres do przodu:
  forecast <- predict(fit, 1)

  result.env$forecast.list[[end.date]] <- c(
    Forecast = forecast$pred[[1]],
    SE  = forecast$se[[1]],
    Raw = as.numeric(tail(x,1)))

  return(1)
}

tmp <- rollapply(close, align = "right", width = 25, predictModelEnv)

forecast.result <- Reduce(rbind, result.env$forecast.list)
forecast.result <- xts(forecast.result, order.by = lubridate::ymd(names(result.env$forecast.list)))

rmse(forecast.result)
```

Ostatecznie RMSE modelu estymowanego na 24 ostatnich obserwacjach wyniosło `r round(rmse.24, 3)`, a w przypadku budowy modelu na całej dostępnej historii `r round(rmse(forecast.result), 3)`.
